【裁判字號】    99,撤緩,273
【裁判日期】    991222
【裁判案由】    撤銷緩刑
【裁判全文】
臺灣桃園地方法院刑事裁定             99年度撤緩字第273號
聲  請  人  臺灣桃園地方法院檢察署檢察官
受  刑  人  楊美玲
上列被告因犯侵占案件，經檢察官聲請撤銷緩刑（99年度執聲字
第2761號），本院裁定如下：
    主  文
聲請駁回。
    理  由
一、聲請意旨略以：受刑人即被告楊美玲因犯侵占案件，經本院
    於民國98年12月21日以98年度簡上字第852 號自為第一審判
    決判處被告應執行有期徒刑1 年1 月，因被告不服提起上訴
    ，經臺灣高等法院於99年8 月3 日以99年上易字第987 號判
    決駁回上訴，被告緩刑3 年，緩刑期間應賠償告訴人德新家
    飾有限公司（下稱德新公司）新臺幣（下同）291836元，並
    依本院99年度桃簡移調字第51號調解筆錄內容履行並確定在
    案。惟受刑人未依緩刑條件向被害人按月支付賠償金額，而
    有刑法第75條之1 第1 項第4 款所定之撤銷緩刑宣告之原因
    ，爰依刑事訴訟法第476 條規定聲請撤銷等語。
二、按緩刑宣告，得斟酌情形命犯罪行為人向被害人支付相當數
    額之財產或非財產上之損害賠償；又受緩刑之宣告，而違反
    前開規定所定負擔情節重大者，足認原宣告之緩刑難收其預
    期效果，而有執行刑罰之必要者，自得撤銷其緩刑宣告，刑
    法第74條第2 項第3 款、第75條之1 第1 項第4 款固有明文
    規定。惟受刑人違反負擔之情節是否確屬重大，仍應斟酌緩
    刑期間命應遵守事項之達成與宣告緩刑之目的而為認定，要
    非受緩刑宣告之人一有違反之情事即應撤銷該緩刑之宣告。
    且受緩刑宣告之人縱有違反負擔而情節重大者，亦應審酌其
    緩刑是否確難收其預期效果，且非執行刑罰無法達成矯正之
    目的。而刑法第74條第2 項第3 款之以命犯罪行為人向被害
    人支付相當數額之財產或非財產上之損害賠償作為緩刑宣告
    之負擔，於宣告緩刑前即應考慮犯罪人實際之償還能力，避
    免流於形式；又上開命犯罪行為人向被害人支付相當數額之
    財產或非財產上之損害賠償之負擔，依刑法第74條第4 項規
    定，得為民事強制執行之名義，被害人之債權依法得以保障
    ，權衡刑罰之目的在於制裁不法，而緩刑之宣告係為給予犯
    罪行為人自新之機會，受緩刑宣告者，其後若有不能履行賠
    償責任時，亦應究明其無法履行之原因是否正當，或僅係推
    諉拖延時間（如確有支付能力，而故不給付），若確係因經
    濟窘困，或頓失給付能力，得否能因受緩刑宣告之人一時無
    法賠償，即僅以無民事上之賠償能力，而無再加害被害人，
    認應以刑罰制裁取代緩刑宣告之效果，自有詳酌之必要。所
    謂「情節重大」，係指：受判決人顯有履行負擔之可能，而
    隱匿或處分其財產、故意不履行、無正當事由拒絕履行或顯
    有逃匿之虞等情事而言，法院撤銷緩刑與否，仍應以「足認
    原宣告之緩刑難收其預期效果，而有執行刑罰之必要」之實
    質要件做為審認標準。又緩刑負擔是介在執行刑罰與緩刑不
    執行刑罰間之「折衷措施」，讓受判決人承受類似於刑罰的
    不利益，以平衡不入獄服刑對被害人與社會產生之衝擊，而
    於符合法定要件下，法院認暫不執行為適當者，得宣告緩刑
    外並命為一定負擔，非謂僅受判決人一旦未履行負擔，法院
    即可遽認違反所定負擔而情節重大，否則對經濟弱勢之犯罪
    人而言，緩刑宣告之效果與未宣告之結果相去不遠，是法院
    應依受刑人違反負擔之內容及其情節是否重大，實質審酌其
    緩刑是否確難收其預期效果，此與刑法第75條第1 項所定2
    款要件有一具備，即毋庸再行審酌其他情狀，應逕予撤銷緩
    刑之情形不同，先予敘明。
三、經查，受刑人楊美玲因侵占案件，經臺灣高等法院以99年度
    上易字第987 號判決駁回上訴，緩刑3 年，並應賠償告訴人
    德新公司291836元，並依本院99年度桃簡移調字第51號調解
    筆錄內容履行，而調解筆錄內容為被告願給付原告即德新公
    司291836元，給付方法為：於99年6 月15日前給付3 萬元；
    餘款自99年7 月15日起，於每月15日各給付1 萬元至全部清
    償完畢止，如有一期未履行，視為全部到期，並加計自99年
    6 月16日起至清償日止按年息百分之5 計算之利息，該判決
    並於98年8 月3 日確定在案等情，有前開判決書及臺灣高等
    法院被告前案紀錄表各1 份附卷足憑，並經本院調閱上開卷
    宗審核明確。而該調解成立後，受刑人楊美玲僅於99年8 月
    2 日給付2 萬元外，其餘款項迄未履行，業經告訴代理人黃
    盛銘陳述明確，且訊之受刑人楊美玲，亦自承只付了2 萬元
    等語，有本院99年12月7 日訊問筆錄在卷可查（參本院卷99
    年12月7 日訊問筆錄），是受刑人確有違反上開支付款項之
    負擔約定，惟受刑人於調解當時經濟困難，且受刑人於99年
    7 月6 日甫產下1 子，其父親欄空白等節，業據受刑人於該
    案供述詳細，並有出生證明書附卷可稽（參調卷之99年度上
    易字第987 號卷第37頁），顯見受刑人自身經濟能力薄弱，
    又須養育甫出生之幼嬰；另據告訴代理人黃盛銘陳稱受刑人
    在本院99年12月7 日訊問後，有給付1 萬元予告訴代理人，
    且受刑人方找到工作，並可成為正式員工，願給受刑人機會
    等語，亦有本院辦理刑事案件電話紀錄查詢表1 紙在卷可資
    佐證，本院考量上情，認受刑人並非有惡意不履行之情事，
    並審酌其入獄與不履行義務間對告訴人產生之不利益結果，
    及受刑人甫有正式工作，而告訴代理人亦表示願再給受刑人
    機會等一切情狀，應認目前受刑人尚無因違反前開規定所定
    負擔而有情節重大、不知悔悟之情形，其所受緩刑之宣告目
    前尚難認定已難收其預期效果，而有執行刑罰之必要者，應
    再予以觀察其後受刑人果否依約履行其給付義務，再行認定
    受刑人有無違反刑法第74條第2 項第3 款之負擔而有情節重
    大之情形，聲請人聲請撤銷臺灣高等法院99年度上易字第
    987 號對受刑人所為之緩刑宣告，為無理由，應予駁回。
四、依刑事訴訟法第220條，裁定如主文。
中    華    民    國    99    年    12    月    22    日
                  刑事第三庭    法  官  楊麗文
以上正本證明與原本無異。
如不服本裁定，應於裁定送達後5日內向本院提出抗告狀。
                                書記官  柯凱騰
中    華    民    國    99    年    12    月    22    日

司法院資訊處製作；財團法人民間司法改革基金會備份。
